【裁判字號】    99,家聲,231
【裁判日期】    991012
【裁判案由】    聲請核定遺產管理人報酬
【裁判全文】
臺灣屏東地方法院民事裁定             99年度家聲字第231號
聲  請  人  戴國石律師（即被繼承人甲○○之遺產管理人）
上列聲請人聲請酌定遺產管理人報酬事件，本院裁定如下：
    主  文
聲請人任被繼承人甲○○遺產管理人之報酬定為新台幣貳萬壹仟
玖佰伍拾參元（含遺產管理之代墊費用新臺幣壹仟玖佰伍拾參元
）。
程序費用新台幣壹仟元由被繼承人甲○○之遺產負擔。
    理  由
一、聲請意旨略以：鈞院前以97年度財管字第2 號民事裁定指定
    聲請人為被繼承人甲○○之遺產管理人，嗣聲請人就任遺產
    管理人後，依法對被繼承人之繼承人、債權人及受遺贈人為
    公示催告，並支出遺產管理費用新臺幣（下同）1,953 元（
    含公示催告聲請費1,000 元、登報費600 元、地政規費60元
    、戶政規費20元、郵資費273 元），另就被繼承人所遺坐落
    於屏東縣東港鎮○○段691 之93地號，面積96平方公尺，權
    利範圍為134 分之69及其上建物同段第691-93號即門牌號碼
    為屏東縣東港鎮○○街45之1 號（含增建物）之房地向地政
    機關登記為遺產管理人，上開房地並經本院以99年司執字第
    8236號強制執行事件拍定。因無親屬會議可資酌定報酬數額
    ，聲請人為參與分配受償，爰依民法第1183條聲請酌定遺產
    管理人報酬等語。
二、按遺產管理人得請求報酬，其數額由親屬會議按其勞力及與
    被繼承人之關係酌定之。依本法之規定應開親屬會議時，由
    當事人、法定代理人或其他利害關係人召集之。親屬會議不
    能召開或召開有困難時，依法應經親屬會議處理之事項，由
    有召集權人聲請法院處理之。依民法第一千一百三十二條第
    二項規定，聲請法院處理下列各款所定應經親屬會議處理之
    事件，由被繼承人住所地之法院管轄：(三)民法第一千一百八
    十三條所定遺產管理人報酬之酌定。民法第1183條、第1129
    條、第1132條第2 項及非訟事件法第166 條第1 項第6 款分
    別定有明文。故法院選任之遺產管理人得聲請法院酌定其報
    酬及支出之必要管理費用，惟本案並無親屬會議可資酌定報
    酬數額，是遺產管理人自得向被繼承人住所地之法院聲請酌
    定遺產報酬。
三、經查，聲請人主張其業經本院以97年度財管字第2 號民事裁
    定選任為被繼承人甲○○之遺產管理人，及就任遺產管理人
    後，聲請人進行之管理工作包括搜索財產、公示催告、遺產
    管理登記、登報，且於管理遺產期間，為被繼承人甲○○代
    墊費用1,953 元一節，業據其提出本院97年度財管字第2 號
    裁定暨確定證明書、本院99年8 月12日屏院惠民執洪字第99
    司執8236號執行命令、收據、財政部臺灣南區國稅局遺產稅
    免稅證明書、台灣新生報刊登廣告證明單等件影本為證，堪
    信為真實。本院斟酌本件被繼承人之遺產法律關係尚屬單純
    ，聲請人支出之相關勞力、心力，尚非甚鉅，然能妥善進行
    遺產管理行為，以及聲請人擔任無人承認繼承遺產之遺產管
    理人，與財團法人法律扶助基金會（下稱法扶）律師同樣具
    有公益性質，而擔任法扶之律師，依法扶酬金計付標準表，
    原則上依處理訴訟事務不同案件報酬約15,000元至30,000元
    、撰擬法律文件乙件2,000 至5,000 元，及處理本件遺產管
    理事務及撰狀之份數、耗費之勞力、時間、心力程度等一切
    情狀，認本件核予遺產管理人之報酬以20,000元為適當。
四、依非訟事件法第166條第2項，裁定如主文。
中    華    民    國    99    年    10    月    12    日
                        家事庭法  官  林美靜
以上正本係照原本作成。
如不服本裁定應於送達後10日內向本院提出抗告狀。
中    華    民    國    99    年    10    月    12    日
                              書記官  孫秀桃

司法院資訊處製作；財團法人民間司法改革基金會備份。
